【裁判字號】    97,訴,3217
【裁判日期】    970925
【裁判案由】    毒品危害防制條例
【裁判全文】
臺灣板橋地方法院刑事判決              97年度訴字第3217號
公  訴  人  臺灣板橋地方法院檢察署檢察官
被      告  甲○○
                    現另案於臺灣臺北監獄臺北分監執行
上列被告因毒品危害防制條例案件，經檢察官提起公訴（97年度
毒偵字第5221號），因被告為有罪陳述，經本院聽取當事人意見
後，以裁定依簡式審判程序審判，判決如下：
    主  文
甲○○施用第一級毒品，處有期徒刑捌月，扣案之第一級毒品海
洛因驗餘淨重零點壹捌捌壹公克，沒收銷燬之，扣案之塑膠包裝
袋壹只、挖杓貳支、夾子壹支、注射針筒壹支，均沒收；又施用
第二級毒品，處有期徒刑伍月。應執行有期徒刑壹年，扣案之第
一級毒品海洛因驗餘淨重零點壹捌捌壹公克，沒收銷燬之，扣案
之塑膠包裝袋壹只、挖杓貳支、夾子壹支、注射針筒壹支，均沒
收。
    事  實
一、甲○○曾於民國87年間，因施用毒品案件，經本院依檢察官
    聲請裁定送觀察、勒戒，經勒戒結果，被判定無繼續施用毒
    品傾向，87年9 月5 日釋放出所，並經臺灣板橋地方法院檢
    察署檢察官為不起訴處分確定。87年間，復因施用毒品案件
    ，經本院依檢察官聲請裁定送觀察、勒戒，經勒戒結果，被
    判定無繼續施用毒品傾向，88年1 月12日釋放出所，並經臺
    灣板橋地方法院檢察署檢察官為不起訴處分確定。89年間，
    又因施用毒品案件，經本院依檢察官聲請裁定令入戒治處所
    施以強制戒治，經付執行，90年9 月12日執行完畢；其該施
    用毒品案件，並經本院於89年間判處有期徒刑4 月確定，91
    年2 月3 日執行完畢。96年間，甲○○因95年10月22日所為
    之施用第一級毒品及施用第二級毒品犯行，經本院判處有期
    徒刑7 月、4 月，定應執行刑有期徒刑10月，並經上訴駁回
    確定，嗣經臺灣高等法院裁定減刑減為各有期徒刑3 月15日
    、2 月，定應執行刑有期徒刑5 月確定，現尚執行中。
二、甲○○仍不知悔改，明知毒品海洛因屬毒品危害防制條例規
    定禁止持有、施用之第一級毒品（下簡稱：海洛因），並明
    知毒品甲基安非他命屬毒品危害防制條例規定禁止持有、施
    用之第二級毒品（下簡稱：安非他命），竟分別基於施用安
    非他命及施用海洛因之犯意，於97年4 月18日21時許，在新
    竹縣尖石鄉新樂村煤源61號前之休閒農地內，以將海洛因混
    入內有水之針筒內，注射於手臂血管之方式，施用海洛因1
    次；其並於97年4 月18日23時40分許之前約85至86小時內之
    某時點，在臺北縣中和市某友人處，以將安非他命結晶體置
    於玻璃球吸食器內點火燃燒使之產生煙霧再吸用之方式，施
    用安非他命1 次。嗣於97年4 月18日23時40分許，甲○○因
    涉嫌竊盜犯行，為警在上開農地內以現行犯逮捕，並扣得屬
    甲○○所有海洛因1 包（原淨重0.19公克、驗餘淨重0.1881
    公克），同屬其所有供其施用海洛因用之挖杓2 支、夾子1
    支、注射針筒1 支。隨後經警於翌（19）日10時5 分許至30
    分許之警詢中，經警徵得其同意採取其尿液，經送鑑定結果
    ，證實呈海洛因代謝物之嗎啡陽性反應及（甲基）安非他命
    陽性反應。
三、案經新竹縣政府警察局橫山分局報由臺灣新竹地方法院檢察
    署檢察官呈由臺灣高等法院檢察署檢察長令轉臺灣板橋地方
    法院檢察署檢察官偵查起訴。
    理  由
一、前揭事實業據被告甲○○於警詢、本院審理時坦承不諱，而
    被告於上開警詢中經警採取之尿液，經送詮昕科技股份有限
    公司，以EIA 酵素免疫分析法初步檢驗，並以GC /MS氣相層
    析質譜儀法確認檢驗，證實呈嗎啡陽性及（甲基）安非他命
    陽性反應，亦有新竹縣政府警察局毒品犯罪嫌疑人尿液採驗
    作業管制紀錄、上開公司濫用藥物尿液檢驗報告各1 份在卷
    可稽（見97年度毒偵字第799 號卷第28、29頁）。被告為警
    於上揭時地查獲時，經警扣得海洛因1 包、挖杓2 支、夾子
    1 支、注射針筒1 支之事實，亦有卷附之搜索扣押筆錄、扣
    押物品目錄表、扣押物品清單各1 份及查獲物品之照片可證
    （附於上開毒偵卷第10至12、14至16、33頁）。扣案之海洛
    因1 包，經送交通部民用航空局航空醫務中心，以氣相層析
    質譜儀法檢驗，淨重0.19公克，取樣0.0019公克，餘淨重0.
    1881公克，檢出海洛因成份之情，復有該中心97年5 月14日
    航藥鑑字第0972508 號毒品鑑定書1 份在卷可考（附於上開
    毒偵卷第30頁）。又參諸海洛因於人體內會代謝成嗎啡，因
    此涉嫌毒品海洛因之吸食者係檢驗其尿液中之嗎啡反應等情
    ，此為本院職務上已知之事實，被告亦供承其施用者為毒品
    海洛因，且扣案之毒品亦係海洛因，則被告所施用之與嗎啡
    有關之毒品係為海洛因之事實，亦應堪以認定。再甲基安非
    他命經口服投與後約70% 於24小時內自尿中排出，約90% 於
    96小時內自尿中排出，由於目前國內尿液中甲基安非他命之
    檢驗僅為鑑定其是否呈陽性反應而未定其含量，且甲基安非
    他命成分之檢出與其投與方式，投與量、個人體質、採尿時
    間與檢測儀器之精密度等諸多因素有關，因此僅憑尿液中呈
    安非他命陽性反應，並無法確實推算吸食時間距採集時間之
    長短，惟依上述資料推斷，最長可能不會超過4 日（96小時
    ）等情，業經行政院衛生署藥物食品檢驗局81年2 月8 日
    藥檢壹字第1156號函敘明斯旨明確。本件被告於97年4 月18
    日23時40分許經警查獲，至翌日10時5 分許至10時30分許之
    警詢中經警採尿之時間，屬被告為警拘束自由之期間，在此
    時間內被告當不可能有施用毒品之機會，扣除此約10至11小
    時之時間，本於上述證明被告該次尿液有安非他命陽性反應
    之檢驗報告，應足見被告應係於為警查獲之時即97年4 月18
    日23時40分許之前85至86小時許內之某時點，曾施用安非他
    命1 次。綜上，被告自白核與事實相符，其施用海洛因及施
    用安非他命之犯行，均洵堪認定。
二、論罪科刑：
    (一)按犯毒品危害防制條例第10條之罪者，檢察官應聲請法院
      裁定令被告入勒戒處所觀察、勒戒，其期間不得逾2 月；
      觀察、勒戒或強制戒治執行完畢釋放後，5 年內再犯同條
      例第10條之罪者，檢察官應依法追訴，毒品危害防制條例
      第20條第1 項、第23條第2 項分別定有明文。查被告前曾
      因施用毒品案件，經法院先後裁定送觀察、勒戒、強制戒
      治及判刑之紀錄，如事實欄一所示，有臺灣高等法院被告
      前案紀錄表及相關判決在卷足稽，依最高法院95年度第7
      次刑事庭會議決議之意旨，被告於其強制戒治執行完畢5
      年內，有再犯（含三犯以上）施用毒品案件，且經法院判
      刑確定，其於再犯之施用毒品案件發生後5 年內，又犯本
      件施用毒品罪，其本案犯罪之訴追條件已具備，合先敘明
      。
    (二)查海洛因係毒品危害防制條例第2 條第2 項第1 款所定之
      第一級毒品，核被告施用海洛因之行為，係犯毒品危害防
      制條例第10條第1 項之施用第一級毒品罪。被告施用海洛
      因時之持有海洛因行為，為高度之施用行為所吸收，不另
      論罪。次查安非他命屬毒品危害防制條例第2 條第2 項第
      2 款規定之第二級毒品。核被告施用安非他命之行為，係
      犯毒品危害防制條例第10條第2 項之施用第二級毒品罪。
      被告施用安非他命時之持有行為，亦為高度之施用行為所
      吸收，不另論罪。被告所為施用海洛因及施用安非他命之
      犯行，均應分論併罰。
    (三)茲審酌被告有施用毒品犯罪之前科，曾因施用毒品案件，
      經送觀察、勒戒、戒治及判刑，詳如事實欄一所示，有臺
      灣高等法院被告前案紀錄表及相關判決在卷可憑，其猶不
      知悛悔，為本案犯行，及施用毒品係自損犯之性質等一切
      情狀，分別量處如主文所示之刑，並定其應執行刑。
    (四)扣案之毒品海洛因驗餘淨重0.1881公克，屬被告持有中查
      獲之第一級毒品，依毒品危害防制條例第18條第1 項前段
      規定，宣告沒收銷燬之。扣案之用以包裝上開毒品海洛因
      之塑膠袋1 只，及同被查獲扣案之挖杓2 支、夾子1 支、
      注射針筒1 支，皆屬被告所有供其持有海洛因及施用海洛
      因之物，為被告供承在卷，依刑法第38條第1項 第2 款規
      定宣告沒收。至於另扣案之剪刀1 把，被告於本院審理時
      雖曾供稱：是剪煙頭之用云云，惟其既復供稱：海洛因是
      注射皮下組織等語，則尚難認該剪刀係其施用海洛因所用
      之物，於此敘明。
據上論斷，應依刑事訴訟法第273 之1 第1 項、第299 條第1 項
前段，毒品危害防制條例第10條第1 項、第2 項、第18條第1 項
前段，刑法第11條前段、第38條第1 項第2 款、第51條第5 款，
判決如主文。
本案經檢察官楊大智到庭執行職務。
中    華    民    國    97    年    9     月    25    日
                  刑事第一庭    法  官  王復生
上列正本證明與原本無異。
如不服本判決，應於判決送達後十日內敘明上訴理由，向本院提
出上訴狀（應附繕本），上訴於臺灣高等法院。
                                書記官  張惠芳
中    華    民    國    97    年    9     月    30    日
附錄本案論罪科刑法條全文：
毒品危害防制條例第10條
施用第一級毒品者，處 6 月以上 5 年以下有期徒刑。
施用第二級毒品者，處 3 年以下有期徒刑。


司法院資訊處製作；財團法人民間司法改革基金會備份。
